臺灣桃園地方法院刑事判決　　　　　　　 95年度簡字第116號
公　訴　人　台灣桃園地方法院檢察署檢察官
被　　　告　邱坤豐
選任辯護人　張仁興律師
　　　　　　林大華律師
上列被告因違反商業會計法等案件，經檢察官提起公訴（94年度
偵字第21873 號），本院評議後改以簡易程序，並行協商程序，
判決如下：
    主  文
邱坤豐商業負責人，以明知為不實之事項，而填製會計憑證，處
拘役參拾日，如易科罰金，以參佰元（即新台幣玖佰元）折算壹
日；偽造之隆發公司發票拾貳張，均沒收。又公司負責人，為納
稅義務人以詐術逃漏稅捐，處拘役參拾日，如易科罰金，以參佰
元（即新台幣玖佰元）折算壹日。應執行拘役伍拾日，如易科罰
金，以參佰元（即新台幣玖佰元）折算壹日。偽造之隆發公司發
票拾貳張，均沒收。
邱坤豐應捐款新臺幣伍拾萬元予財團法人犯罪被害人保護協會桃
園分會。
    事 實 及理由
一、犯罪事實：本件犯罪事實均引用檢察官起訴書所載（如附
    件）。
二、證據：
（一）被告邱坤豐於本院審理中之自白。
（二）財政部台北關稅局九十一年一月十八日北普稽一字第九
      ０一００四一０號函、遠東貿易服務中心駐香港辦事處
      八十九年十二月二十二日港經發字００－一一一二號函
      、隆發公司八十九年十二月十三日函各一紙、偽造隆發
      公司出具之發票十二張（影本）。
三、本件經檢察官與被告於審判外達成協商之合意且被告已認罪
    ，其合意內容為：被告犯商業會計法第七十一條第一款之填
    製不實會計憑證罪部分，願受科刑範圍為拘役三十日，如易
    科罰金，以三百元（即新台幣九百元）折算一日；另犯稅捐
    稽徵法第四十七條第一款之逃漏稅捐罪部分，願受科刑範圍
    為拘役三十日，如易科罰金，以三百元折算一日（即新台幣
    九百元）；應執行拘役五十日，如易科罰金，以三百元（即
    新台幣九百元）折算一日之宣告。被告邱坤豐並願捐款新台
    幣五十萬元予財團法人犯罪被害人保護協會桃園分會。經查
    前述協商合意並無刑事訴訟法第四百五十五條之四第一項所
    列情形之一，檢察官聲請改依協商程序而為判決，本院爰不
    經言詞辯論，於協商合意範圍內為協商判決，合予敘明。
四、應適用之法條：刑事訴訟法第四百五十五條之四第二項、第
    四百五十五條之八，商業會計法第七十一條第一款，稅捐稽
    徵法第四十一條、第四十七條第一款，刑法第十一條前段、
    第五十六條、第五十一條第五款、第三十八條第一項第二款
    、第四十一條第一項前段、第二項，罰金罰鍰提高標準條例
    第二條。
五、附記事項：
（一）被告為中國美健股份有限公司（下稱美健公司，已於九十
      年間辦理解散並清算完畢）、及設於香港地區之香港隆發
      貿易有限公司（下稱隆發公司）之負責人，依公司法第八
      條第一項規定為該公司之負責人，亦為商業會計法第四條
      第一款規定之商業負責人。又營利事業銷貨統一發票為商
      業會計法第十五條第一款所稱證明事項之經過，而為造具
      記帳憑證所依據之原始憑證，為商業會計憑證。被告邱坤
      豐明知無銷貨之事實，開立不實之統一發票，自屬明知為
      不實之事項而填製會計憑證。復按商業會計法第七十一條
      第一款之商業負責人，以明知為不實之事項而填製會計憑
      證，原含有業務上登載不實之本質，與刑法第二百十五條
      之從事業務之人明知為不實之事項而登載於業務上文書罪
      ，皆規範處罰同一之登載不實行為，應屬法規競合，且前
      者為後者之特別規定，依特別法優於普通法之原則，自應
      優先適用商業會計法第七十一條第一款論處（參照高等法
      院九十二年度上易字第一四四八號判決意旨、最高法院九
      十一年度台上字第五三九七號判決意旨）。是核被告邱坤
      豐此部分所為，係犯商業會計法第七十一條第一款之填製
      不實會計憑證罪。被告邱坤豐與隆發公司某真實姓名不詳
      之會計就前述所為偽造發票之填製不實會計憑證犯行間，
      ，具有犯意聯絡及行為分擔，為共同正犯。
（二）查被告行為後，稅捐稽徵法第四十七條於九十八年五月二
      十七日修正公布，增訂第二項規定：「前項規定之人與實
      際負責業務之人不同時，以實際負責業務之人為準」，原
      條文移為第一項，其構成要件不變，僅將「左列」修正為
      「下列」。查被告除為公司負責人外，亦屬實際負責業務
      之人，本條項修正對被告無影響，更無有利於被告者，依
      刑法第二條第一項前段，仍適用行為時稅捐稽徵法第四十
      七條，合先敘明。按稅捐稽徵法第四十一條之罪，係以詐
      術或其他不正當之方法逃漏稅捐為成立要件。而所謂詐術
      固同於刑法上詐術之意，乃指以偽作真或欺罔隱瞞等積極
      之作為，致稅捐機關陷於錯誤，而免納或少納應繳之稅款
      ，以獲取財產上之不法利益；至不正當方法則指詐術以外
      ，其他違背稅法上義務，足以減損租稅徵收之積極行為而
      言，二者之含義並非相同（參照最高法院九十二年度臺上
      字第一六二四號裁判意旨）。被告邱坤豐依據所偽造之發
      票為美健公司之進項憑證，用以製作業務上不實之八十七
      年度營業銷售額與稅額申報書之詐術，藉以抵扣銷項稅額
      ，核被告此部分所為，係分別犯稅捐稽徵法第四十一條、
      第四十七條第一款之公司負責人為納稅義務人以詐術逃漏
      稅捐罪。惟稅捐稽徵法第四十七條之規定，係將納稅義務
      人之公司責任，於其應處徒刑範圍，轉嫁於公司負責人，
      其犯罪主體為公司，受罰之公司負責人乃屬「代罰」之性
      質，其本身並非逃漏稅捐之納稅義務人，亦即非犯罪之主
      體，此部分行為與公司負責人之其他犯罪行為之間，自無
      方法或結果之牽連關係（參照最高法院九十二年台上字第
      四０二五號判決意旨）。惟仍應基於無責任即無處罰之憲
      法原則，人民僅因自己之刑事違法且有責行為而受刑事處
      罰，法律不得規定人民為他人之刑事違法行為承擔刑事責
      任（釋字第六八七號解釋理由書參見）。大法官亦肯定系
      爭規定，公司負責人如故意指示、參與實施或未防止逃漏
      稅捐之行為，應受刑事處罰。故系爭規定係使公司負責人
      因自己之刑事違法且有責之行為，承擔刑事責任，並未使
      公司負責人為  他人之刑事違法且有責行為而受刑事處罰
      ，與無責任即無處罰之憲法原則並無牴觸，併此敘明。
（三）是被告邱坤豐所犯上述填製不實會計憑證罪、與逃漏稅捐
      罪二罪間，犯意各別，行為互殊，應予分論併罰。起訴檢
      察官認被告所犯上述各罪間，有方法、結果之牽連關係，
      容有未洽，併此指明。
（四）偽造之隆發公司發票十二張，為被告所有，供犯罪所用之
      物，業據被告供承在卷，雖未扣案，然亦無積極證據證明
      前述偽造之發票十二張已滅失而不存在，仍應依刑法第三
      十八條第一項第二款之規定，宣告均沒收。
（五）上述捐款新台幣五十萬元予財團法人犯罪被害人保護協會
      桃園分會之合意內容，被告業於九十五年四月二十一日履
      行完畢。有臺灣桃園地地方法院檢察署認罪協商款項繳納
      通知書及匯款申請書回條複寫本各一件在卷足證。
（六）查稅捐稽徵法第四十七條所規定「應處徒刑之規定」部分
      ，產生對於公司負責人是否僅能處以有期徒刑，不得處以
      第四十一條拘役、罰金刑之疑義。本院認為本條既屬自然
      人代罰性質，解釋上拘役刑（甚且罰金刑）並無排除之理
      ，本來法官透過上述包括文義、歷史、目的及體系解釋方
      法，加上係有利行為人（被告）之解釋，並非不能得出至
      少拘役刑亦適用之結論。即使採取最狹義的文義解釋，也
      可以透過「舉重以明輕」及「有利被告的類推適用」，得
      出相同的結論，使該條的拘役刑法律效果得以適用於行為
      人，使該條免於架空同法第四十一條、第四十二條拘役刑
      ，產生的不利被告的結果。惟最高法院六十九年台上字第
      三０六八號判例明示：「公司與公司負責人在法律上並非
      同一人格主體，依稅捐稽徵法第四十七條第一款規定，納
      稅義務人係公司組織而應受處罰者，僅以關於納稅義務人
      應處徒刑之規定，轉嫁處罰公司負責人，原判決引用上述
      轉嫁罰之法條，逕對為公司負責人之被告判處拘役五十日
      ，殊難謂合」（七十三年台上字第五０三八號判例同此意
      旨）。導致法官適用法律的獨立審判空間遭判例不當壓縮
      ，無從適用拘役刑效果，尤其對被告而言，判例如此解釋
      ，無疑係以判例增加法律所無之限制，違法且不當地侵害
      人民的自由基本權。本院因而裁定庭止審理，聲請大法官
      解釋，終經司法院大法官於一００年五月二十七日公布釋
      字第六八七號解釋，認為有違憲法第七條之平等原則，應
      自本解釋公布日起，至遲於屆滿一年時，失其效力。理由
      書謂：「所稱『本法關於納稅義務人……應處徒刑之規定
      』，經查立法紀錄，係指同法第四十一條行政院原草案之
      規定『納稅義務人故意以詐欺或其他不正當方法逃漏稅捐
      者，處六月以上五年以下有期徒刑』。立法院審議時認為
      『按逃漏稅捐行為，就其犯罪情狀言，多與刑法第三三九
      條第二項之詐欺罪及第二一０條、第二一四條偽造文書罪
      相當。茲參照各該條所定刑度，規定最重本刑為五年以下
      有期徒刑，並得科處拘役、罰金。俾法院得就逃漏稅捐行
      為之一切情狀，注意刑法第五十七條所定各事項，加以審
      酌，從而量定適當之刑，以免失之過嚴，而期妥適』，乃
      將上開行政院原草案法定刑修正為『處五年以下有期徒刑
      、拘役或科或併科一千元以下罰金』（立法院公報第六十
      五卷第六十六期第四頁至第五頁、同卷第七十九期第八五
      頁至第八六頁及同卷第八十二期第一一頁參照；其中罰金
      部分於七十九年一月二十四日修正公布為新臺幣六萬元以
      下罰金），惟系爭規定並未隨之更改文字，所謂『應處徒
      刑之規定』，即限於『處五年以下有期徒刑』」、「又公
      負責人有故意指示、參與實施或未防止逃漏稅捐之行為，
      造成公司短漏稅捐之結果時，系爭規定對公司負責人施以
      刑事制裁，旨在維護租稅公平及確保公庫收入。查依系爭
      規定處罰公司負責人時，其具體構成要件行為及法定刑，
      均規定於上開稅捐稽徵法第四十一條。該規定所處罰之對
      象，為以詐術或其他不正當方法逃漏稅捐之行為，所設定
      之法定刑種類包括有期徒刑、拘役及罰金，係立法者對於
      故意不實申報稅捐導致稅捐短漏之行為，所為刑事不法之
      評價。系爭規定既根據同一逃漏稅捐之構成要件行為，處
      罰公司負責人，竟另限定僅適用有期徒刑之規定部分，係
      對同一逃漏稅捐之構成要件行為，為差別之不法評價。故
      系爭規定『應處徒刑之規定』部分，係無正當理由以設定
      較為嚴厲之法定刑為差別待遇，有違憲法第七條之平等原
      則，應自本解釋公布日起，至遲於屆滿一年時，失其效力
      」。對於本院聲請判例違憲部分，大法官則不受理，於理
      由書末段謂：聲請人併聲請解釋六十五年十月二十二日制
      定公布之稅捐稽徵法第四十七條第二款至第四款規定部分
      ，依聲請意旨所述，上開條款並非本件原因案件應適用之
      規定；另聲請解釋之最高法院六十九年台上字第三０六八
      號、七十三年台上字第五０三八號判例部分，因判例乃該
      院為統一法令上之見解，所表示之法律見解，與法律尚有
      不同，非屬法官得聲請解釋之客體。上開二聲請解釋部分
      ，均核與本院釋字第三七一號及第五七二號解釋所定之聲
      請解釋要件有所不合，應不予受理，併此敘明」。
（七）實則本條透過合憲解釋原則，仍可得出法官處以拘役及罰
      金刑之空間，未必違憲。有問題的是實質上相當於法律拘
      束力的兩則判例限制法官合憲解釋的空間。惟大法官寧可
      宣告法律違憲，也不願宣告判例違法、違憲，而要捍衛判
      例的權威性。本院深感無奈。本條既經宣告違憲定期一年
      後失效，至今尚未經立法院修正，解釋上仍屬有效，惟最
      高法院仍「從善如流」於一００年六月十四日召開一００
      年度第五次刑事庭會議，以「本則判例不合時宜」為由，
      決定不再援用上述兩則實質上違法、違憲之兩則判例。本
      院合憲解釋本條的「阻礙空間既已移除」，自得基於合憲
      解釋原則，除參見大法官釋字第六八七號解釋意旨外，本
      院認為本條並無僅得處以有期徒刑之意，換言之，其法律
      效果不以處有期徒刑為限，自不待法律修正，而逕依本條
      處以如主文之拘役刑。理由如下：
    １最高法院長期獨尊文義解釋且不解類推適用真義的結果
      稅捐稽徵法第四十七條屬「轉嫁罰」（代罰）性質，將納
      稅義務人（扣繳義務人或代徵人）之公司等法人、商業或
      非法人團體於事實上無從負擔之自由刑「轉嫁」於公司負
      責人等自然人，換言之，公司負責人等自然人，屬「代罰
      」性質，並非因其本身之犯罪而負責任。惟本條使用應處
      「徒刑」之文字，而同法第四十一條、第四十二條之刑罰
      效果，除有期徒刑外，尚有拘役、罰金刑。如以最狹義的
      文義解釋，並參酌刑法總則第三十三條關於主刑之種類，
      「徒刑」限於「有期徒刑」與「無期徒刑」，因而不包括
      「拘役」及「罰金」刑。又依當時普遍對於罪刑法定主義
      的理解，根本不容許為任何類推，即使有利行為人（被告
      ），這從甲說所使用「若判處拘役（或罰金）則軼出罪刑
      法條之範圍」更可知。
    ２「應處徒刑」之規定未必不得包括「拘役」刑
      有期徒刑與拘役刑均屬自由刑，祇是長期或短期自由刑之
      別，將拘役刑解釋排除於「徒刑」之文義範圍外，毋寧係
      受到刑法第三十三條關於主刑種類的概念影響所致，而本
      條立法目的係為使性質上不適用用於法人或非法人團體之
      「自由刑」轉嫁由自然人負擔，如此自無排除同屬自由刑
      的拘役刑之理，除非立法者此處係有意排除，且排除必須
      有合理的差別待遇理由，否則所謂「應處徒刑」之用詞，
      並非不能理解為「應處自由刑」之意，而所謂「自由刑」
      之用詞並非慣常立法用語，自不能拘泥於立法者的用詞，
      蓋「探求立法意旨，主要仍應取決於表現於法條文字之客
      觀化之立法者意思，而非立法者參與立法程序當時之主觀
      見解」（參見釋字第六二０號解釋理由書）。
    ３歷史解釋的觀察（此亦經釋字第六八七號解釋所採納）
      稅捐稽徵法制定於民國六十五年間，參見當時主管機關行
      政院財政部草擬的草案，及立法過程觀之，行政院原送立
      法院審議之草案第四十一條法定刑為「六月以上五年以下
      有期徒刑」、第四十二條法定刑為「一年以上七年以下有
      期徒刑」，即使第四十三條幫助犯之規定亦為「三年以下
      有期徒刑」，均無拘役或罰金之規定。因而轉嫁第四十一
      條、第四十二條刑罰效果的第四十七條，自然使用的就是
      「應處徒刑之規定，於左列之人適用之」等文字。惟經立
      法院審議結果，認為行政院草擬的刑罰效果「殊嫌嚴苛」
      ，因而參照刑法詐欺罪及偽造文書罪之法定刑，將第四十
      一條、第四十二條之刑罰，均改為「五年以下有期徒刑、
      拘役或科或併科一千元以下罰金」，第四十三條亦修正為
      「三年以下有期徒刑、拘役、或科一千元以下罰金」，換
      言之，均不設有期徒刑之下限，並增列拘役、罰金刑之效
      果，而同法第四十七條仍維持「應處徒刑」之字樣，未隨
      同修改，該條僅附有行政院原草案的立法說明，不似第四
      十一條至第四十三條，均併附有立法院審查會之說明可知
      ，足見立法當時並未針對第四十七條配合修正討論，即逕
      以原草案條文通過，而參見原草案之立法理由說明：「法
      人或非法人團體組織之納稅義務人，無法處以自由刑，爰
      參照破產法第三條規定，對該類組織所處之徒刑亦適用於
      其負責人」，更足見第四十七條的轉嫁自由刑刑罰性質，
      因為草案對納稅義務人等之法定刑為六月有期徒刑以上，
      因而第四十七條使用「應處徒刑」之文字，當立法者對納
      稅義務人等增列拘役、罰金刑後，第四十七條之用語自應
      配合修正，惟立法者顯然忽略討論該條之文字即照案通過
      ，險顯係無意疏漏，而非有意排除。很顯然的，最高法院
      兩判例從來沒有考慮歷史解釋，忽略立法者的原意，僅以
      文義解釋，而且是法律人始明瞭的所謂「主刑種類」的最
      狹義文義解釋，更遑論是其他目的及體系解釋的觀察。
    ４目的解釋及體系解釋的落空
      稅捐稽徵法第四十七條的立法目的，從立法者從未更動的
      原草案立法理由：「法人或非法人團體組織之納稅義務人
      ，無法處以自由刑，爰參照破產法第三條規定，對該類組
      織所處之徒刑亦適用於其負責人」可知，為納稅義務人等
      之公司等法人或非法人團體，無法以自己為意思表示，必
      須藉由其負責人、代表或代理人等對外代為意思表示，因
      而發生有第四十一條、第四十二條之處罰情事時，以轉嫁
      代罰之方式，處罰該法人或非法人團體有代表權之自然人
      ，蓋法人不可能自己逃漏稅，本質上也無可能處以及執行
      自由刑刑罰，立法政策上轉而處罰自然人。再從法條體系
      解釋觀之，第四十七條就是要解決納稅義務人為法人、非
      法人團體等本質上無法處以自由刑者，所設的轉嫁罰規定
      ，體系上自無排除拘役刑之理？否則形同架空拘役刑之規
      定，更別說公司負責人等自然人既為代罰性質，何以公司
      負責人必須負較納稅義務人為重之刑責，所生的輕重失衡
      現象。甚且依上述立法說明及立法過程可知，立法者有無
      將罰金刑排除於第四十七條之人之想法，亦甚有疑。
    ５如解釋為僅得處以有期徒刑，違反平等原則及比例原則
       (1)平等原則為所有基本權的基礎；國家對人民行使公權
          力時，無論其為立法、行政或司法作用，均應平等對
          待，不得有不合理的差別待遇。平等原則要求的為實
          質平等，大法官在歷來的解釋中不  斷闡釋其中意旨
          謂：平等原則並非保障絕對的、機械的形式平等  ，
          而  係保障人民在法律上地位之實質平等（參見釋字
          第二一一號、第三四一號、第四一二號）；釋字第四
          八五號解釋更是開宗明義即宣示：「憲法第七條平等
          原則並非指絕對、機械之形式上平等，而係保障人民
          在法律上地位之實質平等，立法機關基於憲法之價值
          體系及立法目的，自得斟酌規範事物性質之差異而為
          合理之區別對待」。至於應如何判斷此差別待遇是否
          「合理」，大法官亦不諱言，此乃違憲審查之難題所
          在。檢驗法律是否符合平等原則，判斷重點即在差別
          對待是否「合理」，換言之，是否具有正當性而為憲
          法所容許的差別對待，亦即「實質正義的不平等」。
          即俗稱「等者等之，不等者不等之」。
       (2)本件具體個案屬自由權遭侵害之法律，比較稅捐稽徵
          法第四十一條之納稅義務人美健公司，及第四十七條
          之公司負責人即本案被告邱坤豐。第四十一條的處罰
          對象為以詐術或其他不正當方法逃漏稅捐之納稅義務
          人，第四十七條則係針為無法以自己為意思表示，必
          須藉由代表或代理人代其對外為意思表示的納稅義務
          人，即公司、法人或非法人團體。因為此種納稅義務
          人之性質特別，故當其有逃漏稅捐之情事發生時，該
          條以轉嫁代罰之方式處罰該法人或非法人團體所屬之
          自然人。蓋法人不可能自己為逃漏稅，立法政策上轉
          而處罰代表該法人或非法人團體的負責人，畢竟負責
          人對於其所負責之法人或非法人團體是否有逃漏稅的
          情形應最清楚，實務上亦為最有動機及最有可能上下
          其手之人。足認兩條所欲處罰之對象皆為納稅義務人
          之本質，欲保障的社會法益也相同，二者有「可相提
          並論性」無疑。然而稅捐稽徵法第四十一條除徒刑外
          ，尚有拘役及罰金刑之選擇，第四十七條以最狹義之
          文義及經由兩判例之限制解釋，僅適用徒刑規定，造
          成「差別待遇」，而此處的差別待遇難認係為達成實
          質平等的地位而設，至少對於事物本質均相同的實質
          納稅義務人而言，立法者難以說明其中差別待遇的合
          理性所在，更別說依立法過程的歷史解釋觀之，立法
          者從無以差別待遇之想法，毋寧係立法者的主觀意思
          與表現於立法文字及司法解釋的結果產生的落差。此
          外，祇得處以有期徒刑的解釋也限制法官於不同情節
          個案，所得選擇不同刑罰效果的差別待遇（例如本案
          認為處以拘役刑已足），而有違平等原則。
       (3)此外，此處產生的差別待遇如無關實質平等的政策目
          的，則另以比例原則審查。即令認為稅捐稽徵法第四
          十七條之公益目的在於該條所處罰之類型皆為公司、
          法人或非法人團體，一般以為所涉及的逃漏稅金額或
          影響的社會、經濟層面較廣，而在法律效果採取較重
          的徒刑手段，其手段有助於其目的之達成，自不待言
          。惟就手段的必要性而言，殊不論實務界未意識到，
          得否對於納稅義務人之公司及公司負責人分別處以罰
          金及徒刑，是否容許及有無違反一行為二罰的疑義，
          惟實務運作對於公司等法人或非法人團體的納稅義務
          人案例，多係選擇依第四十七條起訴負責之自然人，
          而未對公司等法人或非法人團體處以罰金刑，實質上
          運作形同架空拘役及罰金刑，實則如修法大幅提高罰
          金的比例，對公法等法人處以高額罰金，不僅較契合
          本法處罰納稅義務人之立法目的，且同樣可以達到嚇
          阻及預防逃漏稅捐行為之發生，相較處以自由刑之效
          果，顯然侵害程度較小，更遑論法定刑仍許處以得易
          科罰金之有期徒刑，而易科罰金之數額又極其有限情
          形下，效果未必較佳。此外，處罰條文未區分逃漏稅
          捐之情節、金額重大與否，即一律對自然人處以徒刑
          ，無異剝奪法官針對個案差異性，有選擇拘役，甚或
          罰金之可能性（例如系爭本案被告已捐出五十萬元，
          本院認拘役刑為妥適之情），這種不論以判例增加法
          律所無之限制，限制甚或剝奪法官量刑的空間；抑或
          違背立法原意，阻絕法官解釋法律或類推適用空間的
          判例，均與欲達成的稅捐正義之公益，有輕重失衡之
          情，而有違比例原則。
六、本判決除有刑事訴訟法第四百五十五條之四第一項第一款、
    第二款、第四款、第六款、第七款所定情形之一，或違反同
    條第二項規定者外，不得上訴。
七、如不服本件判決，且有前述得上訴之事由者，得自收受判決
    送達之日起十日內，向本院提出上訴書狀，上訴於第二審法
    院。
本案經檢察官林鈺雄到庭執行職務。
中    華    民    國    100   年    12    月    30    日
                            臺灣桃園地方法院刑事第六庭
                                法  官  錢  建  榮
以上正本證明與原本無異。
如不服本判決，應於判決送達後10日內向本院提出上訴狀（應附
繕本）。
                                書記官  李  玉  華
中    華    民    國   101    年    1     月    9     日
附件：起訴書一件。
附錄本案論罪科刑之法條：
稅捐稽徵法第41條
納稅義務人以詐術或其他不正當方法逃漏稅捐者，處 5 年以下有
期徒刑、拘役或科或併科新台幣 6 萬元以下罰金。
稅捐稽徵法第47條
本法關於納稅義務人、扣繳義務人及代徵人應處徒刑之規定，於
左列之人適用之：
一  公司法規定之公司負責人。
二  民法或其他法律規定對外代表法人之董事或理事。
三  商業登記法規定之商業負責人。
四  其他非法人團體之代表人或管理人。
商業會計法第71條
商業負責人、主辦及經辦會計人員或依法受託代他人處理會計事
務之人員有左列情事之一者，處5 年以下有期徒刑、拘役或科或
併科新台幣15萬元以下罰金：
一  以明知為不實之事項，而填製會計憑證或記入帳冊者。
二  故意使應保存之會計憑證、帳簿報表滅失毀損者。
三  意圖不法之利益而偽造、變造會計憑證、帳簿報表內容或撕
    毀其頁數者。
四  故意遺漏會計事項不為記錄，致使財務報表發生不實之結果
    者。
五  其他利用不正當方法，致使會計事項或財務報表發生不實之
    結果者。